【裁判字號】    98,訴,608
【裁判日期】    980526
【裁判案由】    偽造文書等
【裁判全文】
臺灣臺中地方法院刑事判決               98年度訴字第608號
公  訴  人  臺灣臺中地方法院檢察署檢察官
被      告  乙○○
上列被告因偽造文書等案件，經檢察官提起公訴（97年度偵字第
25772號)，被告於準備程序為有罪之陳述，本院合議庭裁定由受
命法官獨任進行簡式審判程序，判決如下：
    主    文
乙○○行使偽造私文書，足以生損害於他人，處有期徒刑肆月，
如易科罰金，以新臺幣壹仟元折算壹日。如附表所示偽造之「青
鼎建設開發股份有限公司」、「甲○○」印章各壹顆，及偽造之
「委任管理業務契約書」壹份，均沒收。
    犯罪事實
一、乙○○自民國96年12月11日起迄97年9 月底止，擔任龍昇保
    全股份有限公司（下稱龍昇公司）之業務員。其於97年9 月
    間，因需錢孔急，竟基於意圖為自己不法所有及偽造文書之
    犯意，向龍昇公司佯稱可取得青鼎建設開發股份有限公司（
    下稱青鼎公司）之保全業務，龍昇公司不疑有詐，乃於97年
    9 月12日將已蓋妥龍昇公司大、小章之如附表所示之委任管
    理業務契約書交付予乙○○，乙○○再於97年9 月19日前三
    、四日，在桃園縣中壢市○○○路，委託不知情之刻印業者
    ，私自盜刻「青鼎建設開發股份有限公司」及該公司法定代
    理人「甲○○」之印章各一顆，並蓋用前開印文各一枚於附
    表所示之委任管理業務契約書上，偽以徵得青鼎公司同意委
    託龍昇公司負責保全業務，而偽造不實之委任管理業務契約
    書。復於97年9 月19日，持之向龍昇公司佯稱已獲得前揭管
    理契約而行使之，致龍昇公司陷於錯誤，遂同意借貸新臺幣
    （下同）15萬元予乙○○，並於97年9 月20日於國道一號高
    速公路新屋交流道，代乙○○將該借款償付予地下錢莊，足
    生損害於青鼎公司、甲○○及龍昇公司。嗣因龍昇公司向青
    鼎公司詢問管理契約之報酬等事，始查悉上情。
二、案經龍昇保全股份有限公司訴由臺灣臺中地方法院檢察署檢
    察官偵查起訴。
    理    由
壹、程序部分：
一、簡式審判程序不適用傳聞法則
  (一)按簡式審判程序之證據調查，不受刑事訴訟法第159條第1項
    規定之限制，刑事訴訟法第273條之2定有明文。此乃因簡式
    審判程序，貴在審判程序之簡省便捷，故調查證據之程序宜
    由審判長便宜行事，以適當之方法行之即可；又因被告對於
    犯罪事實並不爭執，可認定被告亦無行使反對詰問權之意，
    因此有關傳聞證據之證據能力限制規定無庸予以適用。
  (二)本件證人即告訴代理人丙○○於偵查中所為之陳述，雖為審
    判外之言詞陳述，其性質為傳聞證據；惟本件訴訟係適用簡
    式審判程序，有審判筆錄在卷可稽，是其於偵查中所為之證
    言，自均得作為認定事實之證據。
貳、實體部分：
一、訊據被告乙○○對上開犯罪事實，均坦承不諱，核與證人丙
    ○○指訴之情節相符，並有委任管理業務契約書1 份、本票
    影本2 紙及借據（龍昇公司代被告清償借款後，自地下錢莊
    所取回）、青鼎建設開發有限公司之函文（表明並無同意簽
    署委任管理業務契約一事）影本各1 份在卷可參。是被告之
    自白與事實相符，本件事證明確，被告犯行堪予認定。
二、核被告所為，係犯刑法第216條、第210條之行使偽造私文書
    罪及刑法第339條第1項之詐欺取財罪。被告利用不知情之刻
    印業者盜刻章，為間接正犯。又被告盜刻「青鼎公司」及「
    甲○○」之印章，及偽造「青鼎公司」及「甲○○」印文之
    行為，皆係偽造私文書之階段行為，而偽造私文書之低度行
    為，復為行使偽造私文書之高度行為所吸收，均不另論罪。
    被告以一行為觸犯行使偽造私文書及詐欺取財罪，為想像競
    合犯，應依刑法第55條之規定，從較重之行使偽造私文書罪
    處斷。爰審酌被告乙○○為謀私利，竟偽造不實之契約書，
    向告訴人詐借款項，所為實不足取，惟所生損害尚非嚴重，
    詐借之金額為15萬元，且被告犯後坦承犯行，態度良好，但
    尚未與告訴人達成和解等一切情狀，量處如主文所示之刑，
    並諭知易科罰金之折算標準。
三、如附表所示偽造之文書，係被告所有供犯罪所用之物（告訴
    人於偵查中已提出附卷，並未編為該公司之卷宗資料），應
    依刑法第38條第1項第2款之規定宣告沒收。茲上開偽造之文
    書既已沒收，其上偽造之印文，爰不另為沒收之諭知。惟如
    附表所示偽造印章各1 顆，因不能證明已滅失，仍應依刑法
    第219 條之規定，宣告沒收。
據上論結：依刑事訴訟法第273 條之1第1項、第299條第1項前段
，刑法第216 條、第210條、第339條第1項、第55條、第41條第1
項前段、第38條第1項第2款、第219條，刑法施行法第1條之1第1
項、第2項前段，判決如主文。
中    華    民    國    98    年    5     月    26    日
                  刑事第九庭  法  官  高英賓
上正本證明與原本無異。
如不服本判決，應於收受送達後10日內向本院提出上訴書狀（應
敘述具體理由並附繕本）。
上訴書狀如未敘述理由，應於上訴期間屆滿後20日內補提理由書
於本院。
                              書記官  司立文
中    華    民    國    98    年    5     月    26    日
附表：
┌─────────────┬─────────┬─────────────┐
│偽 造 之 印 章 （各 1 顆）│偽  造  之  文  書│偽 造 之 印 文 （各 1 枚）│
├─────────────┼─────────┼─────────────┤
│青鼎建設開發股份有限公司│委任管理業務契約書│青鼎建設開發股份有限公司│
│甲○○                  │                  │甲○○                  │
└─────────────┴─────────┴─────────────┘
附錄論罪科刑法條：
中華民國刑法第210條
偽造、變造私文書，足以生損害於公眾或他人者，處5 年以下有
期徒刑。
中華民國刑法第216條
行使第210條至第215條之文書者，依偽造、變造文書或登載不實
事項或使登載不實事項之規定處斷。
中華民國刑法第339條
意圖為自己或第三人不法之所有，以詐術使人將本人或第三人之
物交付者，處5年以下有期徒刑、拘役或科或併科1千元以下罰金
。
以前項方法得財產上不法之利益或使第三人得之者，亦同。
前二項之未遂犯罰之。


司法院資訊處製作；財團法人民間司法改革基金會備份。
